臺灣臺中地方法院刑事裁定             100年度聲字第3124號
聲  請  人
即  被  告  劉宗啟
上列聲請人即被告因違反毒品危害防制條例案件(本院100年度訴
字第1239號)，聲請具保停止羈押，本院裁定如下：
    主    文
聲請駁回。
    理    由
一、聲請意旨略以：聲請人即被告(下稱被告)劉宗啟業已坦承違
    反毒品危害防制條例犯行，並就涉案經過交待清楚，而本案
    已經審理完畢，業無羈押必要，且聲請人家中尚有年幼子女
    及年邁雙親無人照料，聲請人為家中經濟來源，爰聲請具保
    停止羈押，且聲請人願接受限制住居、限制出境及每週向當
    地派出所報到等處分，以證明聲請人無逃亡之虞之行為等語
    。
二、按羈押被告之目的，在於確保訴訟程序之進行、確保證據之
    存在、真實及確保刑罰之執行，而被告有無羈押之必要，及
    羈押後其原因是否仍然存在，有無繼續羈押之必要，應否延
    長羈押等等，均屬事實認定之問題，法院有依法認定裁量之
    職權，自得就具體個案情節予以斟酌決定，如就客觀情事觀
    察，法院許可羈押之裁定在目的與手段間之衡量，並無明顯
    違反比例原則情形，即無違法或不當可言。又執行羈押後有
    無繼續之必要，仍許由法院斟酌訴訟進行程度及其他一切情
    事而為認定（最高法院46年度台抗字第6號判例參照）。聲
    請停止羈押，除有同法第114條各款所列情形之一不得駁回
    者外，其准許與否，該管法院有自由裁量之權，此亦有最高
    法院46年台抗字第21號判例、91年度台抗字第456號判決意
    旨可資參照。次按司法院大法官釋字第665號解釋，其解釋
    理由書明載：「刑事訴訟法第101條第1項第3款規定之羈押
    ，係因被告所犯為死刑、無期徒刑或最輕本刑為五年以上有
    期徒刑之罪者，其可預期判決之刑度既重，該被告為規避刑
    罰之執行而妨礙追訴、審判程序進行之可能性增加，國家刑
    罰權有難以實現之危險，該規定旨在確保訴訟程序順利進行
    ，使國家刑罰權得以實現，以維持重大之社會秩序及增進重
    大之公共利益，其目的洵屬正當。又基於憲法保障人民身體
    自由之意旨，被告犯上開條款之罪嫌疑重大者，仍應有相當
    理由認為其有逃亡、湮滅、偽造、變造證據或勾串共犯或證
    人等之虞，法院斟酌命該被告具保、責付或限制住居等侵害
    較小之手段，均不足以確保追訴、審判或執行程序之順利進
    行，始符合該條款規定，非予羈押，顯難進行追訴、審判或
    執行之要件，此際羈押乃為維持刑事司法權有效行使之最後
    必要手段，於此範圍內，尚未逾越憲法第23條規定之比例原
    則，符合本院釋字第392號、第653號、第654號解釋意旨，
    與憲法第8條保障人民身體自由及第16條保障人民訴訟權之
    意旨，尚無違背。」依上開大法官解釋理由書內容，可知其
    並非逕宣告刑事訴訟法第101條第1項第3款重罪羈押原因係
    屬違憲，而係要求附加考量被告除犯重罪外，是否有相當理
    由認為其有逃亡、湮滅、偽造、變造證據或勾串共犯或證人
    等之虞。而依法條之體系解釋，該等附加考量與單純考量同
    條第1項第1款、第2款之羈押原因仍有程度之不同。基此，
    伴同重罪羈押予以考量之逃亡之虞，與單純成為羈押原因之
    逃亡之虞其強度仍有差異，亦即伴同重罪羈押考量之逃亡之
    虞，其理由強度可能未足以單獨成為羈押原因，然得以與重
    罪羈押之羈押原因互佐。又重罪常伴有逃亡之高度可能，係
    趨吉避凶、脫免刑責、不甘受罰之基本人性，倘一般正常之
    人，依其合理判斷，可認為該犯重罪嫌疑重大之人具有逃亡
    之相當或然率存在，即已該當「相當理由」之認定標準，不
    以達到充分可信或確定程度為必要。以量化為諭，若依客觀
    、正常之社會通念，認為其人已有超過百分之50之逃亡可能
    性者，當可認為具有相當理由認為其有逃亡之虞（最高法院
    98年度台抗字第668號裁定意旨參照）。
三、經查，本件被告劉宗啟因違反毒品危害防制條例案件，前經
    本院訊問及核閱相關卷證後，認其涉犯毒品危害防制條例第
    4條第1項之販賣第一級毒品罪，犯罪嫌疑重大，且所犯為最
    輕本刑5年以上有期徒刑之重罪，有事實足認為有逃亡之虞
    ，非予羈押，顯難進行審判、執行，而有刑事訴訟法第101
    條第1項第1款、第3款之情形，並有羈押必要，於民國100年
    5 月4日裁定執行羈押，復於100年8月1日裁定延長羈押在案
    。而被告於本院準備程序及審理中均已坦承本件其所為4次
    販賣第一級毒品海洛因犯行，並經證人即共犯楊達、陳瑞
    鑫、童志明、證人即購買毒品者王中強、陳志政、林翰昇、
    趙國志等人證述明確，復有通訊監察譯文、扣案之第一級毒
    品海洛因、行動電話等物在卷可佐，足見被告犯罪嫌疑重大
    。衡以被告因涉犯上開重罪業經起訴、審理，知悉該犯罪之
    法定刑非輕，被告逃匿以規避後續審判程序進行及刑罰執行
    之可能性甚高，有相當理由足認為其有逃亡之虞，原羈押原
    因並未消滅，且本件若命被告具保、限制住居、限制出境及
    定期向警察機關報到等侵害較小之手段，均不足以確保本案
    後續審判、刑罰執行程序之順利進行，仍有羈押被告之必要
    。被告雖以上情聲請具保停止羈押，惟與刑事訴訟法第114
    條各款所定不得駁回聲請具保停止羈押之事由不相符合，非
    屬法定應具保停止羈押事由。本院審酌被告販賣第一級毒品
    之犯行，助長毒品氾濫，損害社會安全及國人健康甚鉅，基
    於所涉犯罪事實對社會侵犯之危害性及國家刑罰權遂行之公
    益考量，認對被告維持羈押處分係適當、必要，合乎比例原
    則，被告羈押原因依然存在，且仍有羈押之必要。此外，復
    查無不得駁回具保聲請停止羈押之法定事由。而法院於認定
    羈押被告之原因是否存在時，僅就被告是否犯罪嫌疑重大，
    有無刑事訴訟法第101條、第101條之1所定情形，及有無保
    全被告或證據使刑事訴訟程序順利進行之必要為審酌，至被
    告之家庭、事業等其他情形，則非在斟酌之列，是縱被告家
    中尚有親人，亟待其照料，然此亦均未能影響其受羈押之原
    因及必要性，亦無法以具保使前開羈押原因及必要性消滅。
    從而，本院審酌上情，認被告仍具刑事訴訟法第101條第1項
    第1、3款規定之羈押原因，且仍有羈押之必要，其聲請具保
    停止羈押，自難准許，應予駁回。
四、依刑事訴訟法第220條，裁定如主文。
中    華    民    國   100    年    8     月    16    日
                  刑事第五庭  審判長法  官  王邁揚
                                    法  官  賴秀雯
                                    法  官  林慧欣
以上正本證明與原本無異。
如不服本裁定，應於收受送達後5日內向本院提出抗告狀。（應
附繕本）
                                    書記官  鄭淑英
中    華    民    國   100    年    8     月    16    日